【裁判字號】    98,簡上,118
【裁判日期】    981027
【裁判案由】    恐嚇取財
【裁判全文】
臺灣臺南地方法院刑事判決             98年度簡上字第118號
上  訴  人
即  被  告  甲○○
                      號
上列上訴人即被告因恐嚇取財案件，不服本院98年度簡字第559
號中華民國98年3月16日第一審簡易判決（聲請簡易判決處刑案
號：98年度偵字第2279號），提起上訴，本院管轄之第二審合議
庭判決如下：
    主  文
上訴駁回。
    事  實
一、甲○○明知提供金融機構帳戶存摺、金融卡與密碼供他人使
    用，可能為他人用於財產犯罪，卻仍基於幫助他人犯罪之不
    確定故意，於民國97年9月26前之某日，在不詳地點，將其
    於82年11月26日向臺南和順郵局申設之帳號000-0000000000
    0000號帳戶(以下稱系爭帳戶)之存摺、金融卡與密碼，以不
    詳代價，提供予真實姓名年籍不詳之人。嗣不詳恐嚇集團取
    得上開帳戶後，即基於意圖為自己不法所有之意圖，於97年
    10月1日撥打電話予王永錩，恫稱擄獲其所飼養之鴿子，必
    須匯款否則將鴿子殺死等語，致王永錩心生畏懼，依指示於
    97年10月1日，匯款新台幣(下同)6005元至系爭帳戶內，嗣
    經王永錩報警處理，始查悉上情。
二、案經臺南市警察局報請臺灣臺南地方法院檢察署檢察官聲請
    簡易判決處刑。
    理  由
一、按「被告以外之人於審判外之言詞或書面陳述，除法律有規
    定者外，不得作為證據。」；又「被告以外之人於審判外之
    陳述，雖不符前四條之規定，而經當事人於審判程序同意作
    為證據，法院審酌該言詞陳述或書面陳述作成時之情況，認
    為適當者，亦得為證據。」，刑事訴訟法第159條第1項、第
    159條之5第1項分別定有明文。經查本件被害人即告訴人王
    永錩於警詢中之指述(見警卷第8頁正反面)雖為審判外之陳
    述，惟業經被告於本院審判程序表示同意作為證據(見本院
    卷第19頁)，且上開證人之證述復有匯款憑單為據，審酌其
    作成時之情況，應無不當，參照首揭法條規定，均得為證據
    。
二、訊據被告對於上揭時間申請系爭帳戶，該帳戶經不法集團使
    用於擄鴿勒索恐嚇取財不法犯行乙節，並不否認，此部分事
    實且有公訴人提出之：
    (1)告訴人王永錩於警詢中之指述(見警卷第8頁正反面) 。
    (2)內政部警政署97年10月16日警署刑偵字第0970005724號函
      (見警卷第3頁)。
    (3)中華郵政股份有限公司97年10月8日儲密字第0971067238
      號函及所附不法情事帳戶資料一覽表(見警卷第4頁正反面
      )。
    (4)被告開戶資料(見警卷第5頁)。
    (5)被害人匯款單(見警卷第5頁反面、第9頁)。
    (6)系爭帳戶客戶歷史交易清單(見警卷第6、7頁)。
    等件為證，此部分事實當可認定。
三、惟被告矢口否認有鞤助恐嚇取財之犯意，辯稱：
    (1)我的帳戶因長期未使用，置於機車置物箱中不知何時遭人
      竊取，直到97年10月間，因我要到東陽實業公司任職，要
      使用郵局帳戶作為薪資轉帳之用，才發現系爭帳戶遺失。
    (2)我申辦有多家銀行帳戶，如果真要販賣帳戶圖利，大可將
      所有帳戶一併販售予他人使用，不會只販售一個帳戶而已
      。
    (3)如果是我提供帳戶，我怎麼會主動向郵局申報遺失要換發
      存簿，以讓郵局、警方追查發現本件恐嚇取財之事。
    (4)我於知悉系爭郵局帳戶內有多筆匯款時，我未貪圖不法利
      益私自加以留存，反而要求郵局必須將匯款返還被害人，
      倘我有幫助犯罪集團的意圖，豈有不保留匯款之理。
    云云。
四、本院審酌：
  (一)經查：依一般經驗法則，不法集團以不法之手法取得財物，
    為確保取得款項得以保全，皆以收購他人存摺、提款卡之方
    式，取得存摺、提款卡，殊無持他人遺失、遭竊或遭騙之存
    摺、提款卡來作為匯款之用及逃避警方追緝之理，否則恐嚇
    或詐欺所得之款項，豈不隨時處於遭凍結之危險狀態。
  (二)次查：金融機構之帳戶，為人民存取私有財產之重要利用工
    具，一般人對於帳戶之存摺、提款卡及密碼均會分別妥善保
    管，倘不慎遺失或遭竊當不致造成損失。而被告竟將長期不
    使用之系爭帳戶及密碼任意置於機車置物箱內，增加失竊之
    風險實與常情不符。
  (三)復查：被告辯稱其於97年10月初係為至東陽實業公司任職，
    因而發現系爭帳戶遺失而至郵局申請補發(自稱遺失時帳戶
    內僅餘85元)，係郵局人員主動告知其帳戶遭警方凍結(帳戶
    不得領出，但款項仍得匯入)者，並非被告所稱主動告知郵
    局以利警方偵查者，其所辯顯不足採信。況被告知悉其帳戶
    遭人使用之後，仍未向警方申報遺失，以釐清自己責任，亦
    與常情不符。再系爭帳戶既已遭凍結，被告本無將帳戶內款
    項取出之權，竟再辯稱係其主動請求郵局返還不法款項，亦
    與常情相謬而不足採信。
  (四)綜上足認被告所辯無非為事後卸責之詞而不足採信，被告將
    系爭帳戶提供他人使用之事實已堪認定。查被告年近30，高
    職畢業，事發之時於寶成當舖擔任業務人員，此有警詢筆錄
    之記載可稽，並非毫無社會經歷或為弱智之人，自應知提供
    帳戶予他人將使他人持之用以犯罪，自有幫助他人犯罪之不
    確定故意。至其餘被告所稱：其是否開設許多帳戶？是否將
    該許多帳戶一併售出？等因與被告是否構成犯罪無關，本院
    不再一一論述。
五、核被告所為，係犯刑法第30條第1項、第346條第1項之幫助
    恐嚇取財罪。被告基於幫助他人為恐嚇取財犯行之不確定故
    意，而為構成要件以外提供帳戶之行為，為幫助犯，應依刑
    法第30條第2項之規定，按正犯之刑減輕之。公訴人於本院
    審理中認被告尚基於幫助竊盜之不確定故意應論以幫助竊盜
    罪等語，尚有誤會，且此部分亦經原起訴檢察官於起訴書中
    不另為不起訴處分之諭知，此有該起訴書可稽。原審認被告
    提供帳戶之時間為97年10月1日前後等語，然參酌中華郵政
    股份有限公司上揭函文所附不法情事戶資料一覽表及系爭帳
    戶交易明細清單之記載，應為本件事實欄所示之97年9月26
    前之某日，原審判決所示日期應係誤載，應予更正。其餘部
    分認被告罪證明確，依法判處被告有期徒刑4月，並得以新
    台幣1千元折算1日易科罰金，其認事用法並無不合，量刑亦
    稱妥適，被告猶執陳詞否認犯罪，自非有理，應予駁回。
據上論斷，應依刑事訴訟法第455條之1第1項、第3項、第368條
，判決如主文。
本案經檢察官 乙○○ 到庭執行職務
中    華    民    國    98    年    10    月    27    日
                  刑事第六庭  審判長法  官  蔡直青
                                    法  官  吳坤芳
                                    法  官  郭瓊徽
以上正本證明與原本無異。
本件不得上訴。
                                    書記官  曾郁芳
中    華    民    國    98    年    10    月    29    日


司法院資訊處製作；財團法人民間司法改革基金會備份。
